臺灣臺中地方法院刑事判決
110年度金訴字第875號
公  訴  人  臺灣臺中地方檢察署檢察官
被      告  謝賀名


                   （現另案於法務部○○○○○○○執行     中）
                   （寄押於法務部○○○○○○○○○○     ○）
上列被告因詐欺等案件，經檢察官提起公訴（110年度偵字第273
34號），被告於準備程序中就被訴事實為有罪之陳述，經本院合
議庭裁定改由受命法官獨任依簡式審判程序審理，判決如下： 
    主    文
謝賀名三人以上共同犯詐欺取財罪，累犯，處有期徒刑壹年肆月
。又三人以上共同犯詐欺取財罪，累犯，處有期徒刑壹年貳月。
應執行有期徒刑壹年陸月。   
    犯罪事實
一、謝賀名於民國108年10月間之某日起，加入以通訊軟體帳號
    「維納斯」、年籍姓名不詳成年男子為首之詐騙分工集團（
    參與犯罪組織部分已起訴），從事持人頭金融帳戶提款卡前
    往提領受騙金額即俗稱「車手」之工作，並以自己為車手頭
    ，吸收車手成員李亞欣（另案審理中），參與犯罪集團、擔
    任車手。謝賀名、李亞欣與不詳詐騙集團成員等，共同基於
    意圖為自己不法所有、隱匿犯罪所得等犯意聯絡，利用智慧
    型電話或電腦下載之通訊軟體「微信」，組成「星期天」等
    群組，聽從上層詐騙集團不詳成員之指示，持人頭金融帳戶
    提款卡待命，以便接受指定隨時機動提領款項，隨即交付謝
    賀名及上層分工之詐騙集團不詳成員。109 年3 月15日下午
    3 時許，謝賀名、李亞欣等所屬不詳詐欺集團成員，以購物
    重複扣款等理由，對周尚勳、張家珮等人實施詐騙，使渠等
    陷於錯誤，分別匯出款項至指定帳戶內，匯出金額中，如附
    表一所示即新臺幣（下同）9 萬9,989元、2 萬3,998元等金
    額，分別由周尚勳、張家珮等於附表一所示時間，匯入附表
    一所示帳戶內（帳戶提供人田凱顥即田承庭、葉毓騏幫助詐
    欺部分，均另經臺灣臺中地方檢察署檢察官為不起訴處分）
    。謝賀名、李亞欣等所屬之詐騙集團不詳成員，於確定周尚
    勳、張家珮等陷於錯誤並匯入款項後，以通訊軟體群組通訊
    功能，通知謝賀名、李亞欣等人，再由李亞欣於附表二所示
    時間、地點，提領附表二所示帳戶內、如附表二所示之金額
    ，並隨即自所領得款項內扣除佣金後，立即交付予謝賀名，
    轉交不詳詐騙集團成員，而掩飾詐欺犯罪所得之來源及去向
    ，使周尚勳、張家珮等人金錢損失索償困難。
二、案經臺灣臺中地方檢察署檢察官自動檢舉偵查後提起公訴。
    理    由
一、本案被告謝賀名所犯為死刑、無期徒刑、最輕本刑為三年以
    上有期徒刑以外之罪，亦非屬高等法院管轄第一審之案件，
    被告於本院準備程序進行中，對被訴事實均為有罪之陳述（
    參本院卷第102頁），經告以簡式審判程序之旨，並聽取檢
    察官、被告之意見後，本院合議庭依刑事訴訟法第273條之1
    第1 項規定，裁定改依簡式審判程序進行審理，是本案證據
    調查依刑事訴訟法第273條之2規定，不受同法第159條第1項
    、第161條之2、第161條之3、第163條之1及第164條至第170
    條規定證據能力認定及調查方式之限制。
二、上揭犯罪事實，業據被告於本院審理時均坦承不諱（參本院
    卷第102、111頁），核與證人即告訴人周尚勳、張家珮證述
    情節相符（參偵16206卷第81至93頁），並有自動付款設備
    提領款項監視錄影畫面、內政部警政署反詐騙諮詢專線紀錄
    表、指認犯罪嫌疑人紀錄表、新竹市警察局第二分局關東橋
    派出所受理刑事案件報案三聯單、受理各類案件紀錄表、受
    理詐騙帳戶通報警示簡便格式表、存款簿影本、新北市政府
    警察局新店分局碧潭派出所受理刑事案件報案三聯單、受理
    各類案件紀錄表、受理詐騙帳戶通報警示簡便格式表、匯款
    交易明細、帳戶個資檢視、台中商業銀行總行109年12月10
    日中業執字第1090038285號函-帳號000000000000帳戶開戶
    申請書影本及匯入匯款明細在卷可稽（參偵16206號卷第67
    至79、75至79、95至105、109至121、145至147、347至357
    頁)，足認被告上開任意性自白與事實相符，應堪採信。綜
    上，本案事證明確，被告犯行應堪認定，應予依法論科。
三、論罪科刑：
(一)核被告所為係犯刑法第339條之4第1項第2款之三人以上共同
    犯詐欺取財罪及洗錢防制法第14條第1項之洗錢罪。
(二)按共同實行犯罪行為之人，在合同意思範圍以內，各自分擔
    犯罪行為之一部，相互利用他人之行為，以達其犯罪之目的
    者，即應對於全部所發生之結果，共同負責，不問犯罪動機
    起於何人，亦不必每一階段犯行，均經參與。又關於犯意聯
    絡，不限於事前有所協議，其於行為當時，基於相互之認識
    ，以共同犯罪之意思參與者，亦無礙於共同正犯之成立。且
    數共同正犯之間，原不以直接發生犯意聯絡者為限，即有間
    接之聯絡者，亦包括在內（最高法院98年度台上字第4384號
    、98年度台上字第 713號判決意旨參照）。查本案被告負責
    收取詐欺集團詐得之金錢後，交付詐欺集團成員，顯屬本案
    詐欺取財犯行所不可或缺之重要環節，被告係以與本案詐欺
    集團其他成員共同犯罪之意思而參與本案詐欺取財犯行，縱
    被告並未與本案詐欺集團其他成員於事前有所協議或直接聯
    繫，揆諸前揭判決意旨，亦無礙於其共同參與犯罪之認定，
    是被告雖未親自對告訴人周尚勳、張家珮實施詐術行為，然
    被告在本案詐欺取財之犯意聯絡範圍內，既負責上揭行為，
    渠等均分擔本案詐欺取財行為之一部，自仍應對該犯意聯絡
    範圍內所發生之全部結果共同負責，故被告、李亞欣與詐欺
    集團其他成員間就本案犯行，各有犯意聯絡及行為分擔，均
    為共同正犯。
(三)被告就上開所犯各罪，係以一行為同時觸犯二罪名，為想像
    競合犯，均應依刑法第55條規定，從一重之加重詐欺取財罪
    處斷。
(四)被告上開2次犯行，犯意各別，行為互殊，應予分論併罰。
(五)被告前因公共危險、施用毒品案件，分別經法院判處有期徒
    刑4月、4月確定，另經裁定應執行有期徒刑6月確定，於108
    年3月31日因徒刑執行完畢出監等情，有臺灣高等法院被告
    前案紀錄表在卷可佐，被告於前揭徒刑執行完畢後5年內故
    意再犯本案有期徒刑以上之罪，依刑法第47條第1項規定，
    為累犯。另參以司法院大法官釋字第775 號解釋之意旨，審
    酌被告前有多次故意犯罪之紀錄，本案犯行顯非一時失慮，
    足見前罪之徒刑執行成效不彰，其對刑罰之反應力顯然薄弱
    ，衡量本案犯罪情節及所侵害之法益，予以加重最低本刑並
    無罪刑不相當之情事，爰依刑法第47條第1項規定加重其刑
    。
(六)按犯前 2條之罪（即洗錢防制法第14條之一般洗錢罪、同條
    例第15條之特殊洗錢罪），在偵查或審判中自白者，減輕其
    刑，洗錢防制法第16條第 2項亦有明定。查被告於審理中坦
    承本案洗錢犯行，業如前述，堪認被告對參與洗錢之犯行，
    均已自白，爰參酌最高法院 108年度台上字第4405、4408號
    判決意旨，就其所犯洗錢犯行，依洗錢防制法第16條第2項
    規定，減輕其刑。
(七)爰以行為人之責任為基礎，審酌被告：1.正值青壯，不思依
    循正途獲取穩定經濟收入，竟貪圖不法錢財，參加前揭詐欺
    集團負責收取他人提領之贓款，價值觀念顯有偏差，所為殊
    值非難；2.犯後於審理中已坦承犯行，然因在監執行而無資
    力與告訴人調解；3.酌以被告加入上開詐欺集團之時間、擔
    任之角色、本案參與情形等節，兼衡被告自述高職肄業之智
    識程度，前從事板模工，月薪約新臺幣3萬元，未婚、無子
    女，不需撫養父母（參本院卷第112頁）等一切情狀，各量
    處如主文所示之刑。又被告所犯前揭各罪，業經本院判決均
    為不得易科罰金之刑，亦無刑法第50條第 1項但書各款之不
    得合併應執行刑之情，則本院依法應定其應執行之刑；本院
    審酌被告所犯各罪，時空相近、犯罪之手法與態樣相同，侵
    害法益相同，並參諸刑法第51條第 5款係採限制加重原則，
    而非累加原則之意旨，於宣告多數有期徒刑者，於各刑中之
    最長期以上，各刑合併之刑期以下為之，本院綜合上情就被
    告所犯各罪，合併定如主文所示應執行之刑。
據上論斷，應依刑事訴訟法第273條之1第1項、第299條第1項前
段，洗錢防制法第14條第1項、第16條第2項，刑法第11條、第28
條、第339條之4第1項第2款、第55條、第51條第5款、第47條第1
項，刑法施行法第1條之1第1項，判決如主文。
本案經檢察官陳佞如提起公訴，檢察官林文亮到庭執行職務。 
中　　華　　民　　國　　110 　年　　11　　月　　30　　日
                  刑事第十八庭  法  官  李依達
以上正本證明與原本無異。
如不服本判決應於收受送達後20日內向本院提出上訴書狀，並應
敘述具體理由；其未敘述上訴之理由者，應於上訴期間屆滿後20
日內向本院補提理由書（均須按他造當事人之人數附繕本）「切
勿逕送上級法院」。
告訴人或被害人如不服判決，應備理由具狀向檢察官請求上訴，
上訴期間之計算，以檢察官收受判決正本之日起算。
                                書記官  陳彥蓉
中　　華　　民　　國　　110 　年　　11　　月　　30　　日
附表一：109年3月15日受詐騙人匯款明細
 匯款人 匯款時間 匯入金額 匯入帳戶 1 周尚勳 下午5時許 9萬9989元 台北富邦商業銀行帳號000000000000號帳戶（申辦人田凱顥即田承庭，以下簡稱台北富邦帳戶） 2 張家珮 下午5時14分許 2萬3998元 臺中商業銀行帳號000000000000號帳戶（申辦人葉毓騏，以下簡稱臺中商銀帳戶） 



附表二：李亞欣109年3月15日提領詐欺款項明細
 帳戶 時間 地點  提領金額 1 台北富邦帳戶 下午5時23分 臺中市○區○○路0段0號合作金庫商業銀行臺中分行（以下簡稱合作金庫） 2萬元（另有手續費5元） 2 台北富邦帳戶 下午5時24分  同上 3 台北富邦帳戶 下午5時25分  同上 4 台北富邦帳戶 下午5時26分  同上 5 臺中商銀帳戶 下午5時28分  同上 6 臺中商銀帳戶 下午5時29分  4000元（另有手續費5元） 

附錄本案論罪科刑法條：
刑法第339條之4第1項
犯第339 條詐欺罪而有下列情形之一者，處1 年以上7 年以下有
期徒刑，得併科1 百萬元以下罰金：
一、冒用政府機關或公務員名義犯之。
二、三人以上共同犯之。
三、以廣播電視、電子通訊、網際網路或其他媒體等傳播工具，
    對公眾散布而犯之。
洗錢防制法第14條第1項
有第二條各款所列洗錢行為者，處7 年以下有期徒刑，併科新臺
幣5 百萬元以下罰金。